臺灣高等法院臺南分院刑事判決　九十四年度上易字第四六二號
上訴人即
自訴人　戊○○
自訴代理人　蘇暉　律師
被告　　丙○○
　　　　甲○○
　　　　乙○○
　　　　丁○○
上列上訴人因被告傷害等案件，不服臺灣臺南地方法院九十三年
度自字第一五號中華民國九十四年六月三十日第一審判決，提起
上訴，本院判決如下：
    主    文
上訴駁回。
    事    實
一、戊○○因位於臺南市○○路○段二四六號、二四八號住處前
    ，屢遭鄰居丙○○停放車輛，多次與丙○○發生爭執，而生
    不快。蘇裕峰於民國（下同）九十三年二月六日下午六時二
    十分許，駕駛車牌號碼Ｍ８─９６５１號自用小客車至門口
    ，發現門口又遭丙○○配偶甲○○之弟乙○○停放其所有之
    車牌號碼Ｓ４─２８２２號自用小客車，即心生不滿，而將
    車輛停放於乙○○之車輛正後方，乙○○見狀，即趕緊將車
    移開，以利戊○○停放，於乙○○倒車、煞車燈亮起欲將車
    輛駛離之際，詎戊○○竟駕駛前開自用小客車往前衝撞乙○○車輛之後方保險桿（戊○○涉嫌毀損部分，原審另案審理
    ），丙○○即走向戊○○車前，以手拍打蘇車引擎蓋（此部
    分不成立毀損，詳後述），欲使戊○○下車理論。戊○○拒
    不下車，並駕車多次以中央分隔島為中心反覆繞行後，停放
    於住處前道路對面，即臺南市○○路○段二七三號臺南市警
    察局第二分局海安派出所門口左側，乙○○受此激怒後，即
    與丙○○連袂穿越道路追至，見戊○○仍在車裡不願下車，
    乙○○竟基於毀損之故意，以腳踹戊○○所有之車輛左側車
    門一下，致左側車門之電動窗無法關閉，足生損害於戊○○
    ，迨戊○○下車後，丙○○與乙○○即基於傷害人身體之犯
    意聯絡，徒手毆打戊○○，戊○○亦回手反擊（戊○○涉嫌
    傷害部分，亦由原審另案審理），雙方互毆，致戊○○因此
    受有前胸挫傷、右手手肘挫傷、右耳後頭皮血腫直徑約1.5
    公分之傷害。嗣經臺南市警察局第二分局海安派出所警員王
    炳光聞聲趕至，並與其他警員將各人拉開，而查獲上情。
二、案經戊○○委任律師提起自訴及戊○○訴由臺南市警察局第
    二分局報請臺灣臺南地方法院檢察署檢察官移送併辦。
    理    由
壹、有罪部分（被告丙○○傷害部分，被告乙○○毀損、傷害部
    分）：
一、訊據被告丙○○、乙○○就上揭與自訴人戊○○互毆而傷害
    自訴人之事實坦承不諱，被告乙○○固不否認有以腳踹自訴
    人左前車門之事實，惟矢口否認有毀損犯行，辯稱：自訴人
    車門電動車窗無法正常升降，有可能是該車車門早有凹陷造
    成，其僅用腳踹，不太可能造成如此結果云云。
二、經查：
(一)上揭被告丙○○、乙○○共同毆打自訴人，自訴人亦反擊，
    雙方互毆之事實，業據自訴人指訴綦詳，核與目擊雙方互毆
    之證人王炳光於原審證稱：「其當時是第一個到外面處理之
    警員，因為當時在值班台寫紀錄，聽到外面吵雜聲響而至外
    查看，發現被告丙○○、乙○○及自訴人三人互毆，無法確
    定是誰先出手毆打對方，後來與同事將三人拉開，因三人表
    示要互控傷害，乃將三人送成功大學醫學院附設醫院驗傷，
    再帶回警局製作筆錄等語」相符（見原審九十四年六月十六
    日審理筆錄）；亦與證人即現場目擊之張雅筑證稱：「案發
    時，其於臺南市○○路○段二五二號之美容院工作，因聽到
    刺耳煞車聲而出外觀看，看到自訴人與被告二人在對面派出
    所互毆」等語相符（見原審九十四年六月十六日審理筆錄）
    ，被告丙○○、乙○○亦對與自訴人戊○○互毆而傷害自訴
    人之事實坦承不諱。此外，自訴人受有前開事實欄所載之傷
    勢，亦有國立成功大學醫學院附設醫院九十三年二月六日診
    斷證明書一紙在卷為憑（見原審卷第六頁），此部分傷害事
    實，應可認定。
(二)上揭被告乙○○腳踹自訴人車輛車門，造成車門電動窗無法
    升降，自訴人之車輛，電動車窗無法正常升降之事實，業據
    自訴人指訴綦詳，被告乙○○亦不否認有此情事（見本院卷
    第四十二頁），復有南都汽車ＴＯＹＯＴＡ九十三年二月七
    日車輛維修確認單一紙（見原審卷第五頁），確認單之作業
    內容欄尚載有「前升降工〈電動窗無法關閉〉，校正ＯＫ、
    免費服務」，亦與自訴人所指相符，毀損部分，亦可確認。
(三)自訴人指訴本件起因係被告乙○○故意將小客車倒車，往後
    撞擊自訴人小客車，自訴人始往前衝撞引起云云，提出案發
    之現場錄影光碟片為憑。但經原審於九十四年一月十三日勘
    驗該現場錄影光碟片結果：「光碟片時間：三時四十九分
　　畫面內容：畫面上有一部銀色轎車（被告乙○○駕駛，下稱
  　『前車』）並排停放在機車道，乙○○與其妻丁○○下車，
    該車右後方即自訴人所有之白色小客車。光碟片時間：四
　　時零分十三秒畫面內容：一部深色車輛（自訴人戊○○駕駛
 　 ，下稱『後車』）接近，並停放在被告乙○○銀色轎車正後
    方。光碟片時間：四時零分三十四秒畫面內容：乙○○進
    入前車內。光碟片時間：四時零分三十九秒畫面內容：乙○○倒車，隨後剎車燈亮，後車閃大燈，並向前推撞。光
  　碟片時間：四時零分四十八秒畫面內容：乙○○與丙○○站
    在後車駕駛座旁理論。光碟片時間：四時零分五十三秒畫
　　面內容：後車倒車，乙○○與丙○○站在原地，後車倒車後
  　旋即向左偏駛，乙○○與丙○○向後閃避。光碟片時間：
　　四時一分六秒至三十三秒畫面內容：乙○○持木棒自屋內走
 　 出，並比畫手中木棒，其後被二名女子（即甲○○、丁○○
    ）勸退。這期間自訴人均未出現在畫面上。光碟時間：四
　　時一分三十八秒有二名兒童立於白色轎車停放之停車格（接
 　 近機車道），並無被告四人擋車、打車畫面。光碟片時間
    ：四時二分六秒一名路人牽腳踏車暫停於畫面上白色車輛左
    後方之機車道上。」有勘驗筆錄一紙可稽（見原審卷第一二
    五至一二八頁），顯示案發四時零分三十九秒，被告乙○○
    倒車，隨後剎車燈亮，後車閃大燈，並向前推撞。並無自訴
    人上開指訴被告乙○○故意將小客車倒車，往後撞擊自訴人
    小客車之情事，是自訴人指訴要非事實。自訴人稱勘驗筆錄
    所載「乙○○倒車，隨後剎車燈亮」，僅可知案發時被告乙○○倒車時，有踩剎車，該剎車燈亮，並非等同車輛完全停
 　 止之狀態，亦可能係在緩慢行進中，故無法判斷究係被告乙○○未保持安全距離故意撞及自訴人，抑或自訴人向前推撞
    撞云云，惟自訴人縱係稱被告乙○○倒車時，踩剎車，該車
 　 亦可能在「緩慢行進中」，然於緩慢行進之車輛，依社會常
    情，被告乙○○自無可能有驟速撞及自訴人之故意可言，是
    自訴人指訴不可採信。自訴代理人再提出連續照片五張（見
    本院卷第七十九至八十一頁），證明當時兩車有前後推擠，
    但該照片無法觀之兩車前後推擠，反而似後車往前碰撞前車
    ，是該照片仍不能作為被告乙○○不利之證據。
(四)綜上所述，被告乙○○、丙○○共同毆打自訴人，進而互毆
    一節，除自訴人指訴內容與證人王炳光、張雅筑所述相符外
    ，並有驗傷單一紙在卷可稽，固可認定。再審酌前開證人王
    炳光及張雅筑證詞內容，現場錄影光碟片自訴人與被告乙○○因停車發生糾紛之畫面，堪認盛怒下之被告乙○○為逼自
    訴人下車，確有用力踹自訴人車門之行為。再者，自訴人之
    車輛於被告乙○○腳踹車門後，翌日即送維修廠維修，時間
    相隔甚近，且車門凹損本存有影響車窗升降功能之相當可能
    性，自訴人車門電動窗無法正常升降之結果，確係因被告乙○○腳踹所造成，亦可認定，被告乙○○辯稱非其腳踹所造
    成云云，顯不足採。應認本件是被告乙○○煞車燈亮起、啟
    動車輛欲將車輛移開，停放在後方自訴人車輛故意往前衝撞
    ，激怒被告二人，被告乙○○先踹自訴人車門，欲逼其下車
    ，自訴人下車後，被告二人因而共同毆打自訴人，自訴人亦
    反擊互毆，被告乙○○毀損、傷害之犯行，及被告丙○○傷
    害之犯行，事證明確，應可認定，應依法論科。
三、核被告乙○○腳踹自訴人車門，致車窗無法正常升降，生損
    害於自訴人，並與被告丙○○毆打自訴人，係犯刑法第三百
    五十四條毀損罪及刑法第二百七十七條第一項前段傷害罪。
    被告乙○○係以腳踹車門使自訴人下車而遂行毆打自訴人之
    傷害犯行，所犯二罪間，有方法結果之牽連犯關係，應依刑
    法第五十五條從一重之傷害罪處斷。自訴代理人指稱二罪犯
    意各別，應予分論併罰，委不足取。被告丙○○所為，係犯
    刑法第二百七十七條第一項前段傷害罪。被告二人間就前開
    傷害犯行，有犯意聯絡及行為分擔，應論以共同正犯。
四、原審審酌自訴人與被告丙○○長期因停車問題發生糾紛、雙
    方感情不睦（見自訴狀第一行至第三行），此次係後方之自
    訴人在被告乙○○倒車煞車燈亮起時，故意往前衝撞挑釁而
    引起、被告二人犯罪情節甚輕、犯罪方式、及自訴人所受之
    傷勢及車輛毀損程度極輕（見前開維修確認單所載「前升降
    工〈電動窗無法關閉〉，校正ＯＫ、免費服務」等旨），被
    告乙○○坦承傷害、否認毀損、被告丙○○坦承犯行，及二
    人未能與自訴人達成和解等情節，適用刑法第二十八條、第
　　二百七十七條第一項、第三百五十四條、第五十五條、第四
  　十一條第一項前段、第七十四條第一款，罰金罰鍰提高標準
    條例第一條前段、第二條，現行法規所定貨幣單位折算新臺
    幣條例第二條，分別量處丙○○、乙○○共同傷害，均處拘
    役參拾日，如易科罰金以銀元參佰元即新臺幣玖佰元折算壹
    日。並以本案發生後，被告丙○○、乙○○二人數次找自訴
    人商談和解情事，並欲以新臺幣三萬五千元與自訴人和解，
    惟自訴人未提出一明確和解金額，一再反覆。甚至堅持被告
    需負擔其委任律師費用之一半，顯然無法達成和解，並非被
    告無和解之意願，且被告提出之和解金額亦合情理，且審酌
    被告二人並無前科，經此訴訟過程，當知警惕，乃均宣告緩
    刑三年，以勵自新。
貳、無罪部分（被告甲○○、丁○○妨害自由部分，被告丙○○
    、乙○○毀損部分）：
一、自訴意旨略以：自訴人於上述時地，因被告乙○○故意駕車
    往後碰撞自訴人所駕駛車輛，自訴人亦以車輛向前推撞表達
    不滿後，被告乙○○與丙○○即欲毆打自訴人，自訴人不欲
    惹事生非，而將車開至對面車道之臺南市警察局第二分局海
    安派出所，希望引起警員注意，未果，自訴人不得已乃將車
    開回住家門口，丙○○妻子即被告丁○○及丁健銘妻子即被
    告甲○○乃共同基於妨害自由之故意，以身體阻擋自訴人車
    輛行向，妨害自訴人行使權利；被告丙○○在臺南市○○路
    ○段二四四號前，因為前述自訴人以車撞被告乙○○車後方
    後，而生不滿，欲與自訴人理論，竟與被告乙○○基於毀損
    之犯意聯絡，被告丙○○以拳頭猛搥自訴人之車輛引擎蓋，
    致引擎蓋凹陷，生損害於自訴人，自訴人因不願將事端擴大
    又數次倒車閃躲，至海安派出所門口，被告乙○○竟又上前
    以腳猛踹自訴人車門，而生損害於自訴人；因認被告甲○○
    、丁○○涉有刑法第三百零四條之妨害自由罪云云，被告丙○○、乙○○涉有刑法第三百五十四條毀損罪云云。
二、犯罪事實應依證據認定之，無證據不得推定其犯罪事實，刑
    事訴訟法第一百五十四條第二項定有明文。而認定犯罪事實
    所憑之證據，須適於為被告犯罪事實之證明者，始得採為斷
    罪資料。被告之自白，雖為證據之一種，但依刑事訴訟法第
    一百五十六條第一項規定，被告之自白，須非出於強暴、脅
    迫、利誘、詐欺、違法羈押或其他不正之方法，且與事實相
    符者，始得為證據。又依同條第二項規定，被告之自白，不
    得作為有罪判決之唯一證據，仍應調查其他必要之證據，以
    察其是否與事實相符。立法目的乃欲以補強證據擔保自白之
    真實性，亦即以補強證據之存在，藉之限制自白在證據上之
    價值，防止偏重自白，發生誤判之危險（最高法院八十七年
    度台上字第二一二三號判決參照）。
三、按刑法第三百零四條之以脅迫妨害人行使權利罪，須以加害
    或以加害之旨通知他人而使人心生畏懼，以影響其意思決定
    之自由，為其成立要件。若無以強暴脅迫妨害人行使權利之
    積極行為，尚難以該罪相繩（最高法院七十一年度台非字第
    八號判決參照）。被告丁○○及甲○○以身體阻擋自訴人車
    輛行向，固據自訴意旨指訴歷歷，惟原審勘驗前揭現場錄影
    光碟內容，如上所述，並無被告丁○○、甲○○故意阻擋自
    訴人車輛之畫面，自訴人指訴內容，遽難採信。再者，縱自
    訴人指訴為真，被告甲○○及丁○○單純站立路邊之行為，
    亦難評價為施用強暴、脅迫之手段。況依證人張雅筑之證述
    內容及光碟呈現的畫面，自訴人事後順利將車輛從路邊駛入
    正常車道，被告甲○○及丁○○之行為，亦未生妨害自訴人
    行使權利之結果，參照前開最高法院要判決要旨，被告甲○○、丁○○之行為自與刑法第三百零四條構成要件不相符合
    。
四、又被告丙○○固於原審審理時自白於上開時、地，徒手猛搥
    自訴人車輛引擎蓋，而致引擎蓋凹陷等情節（見原審九十四
    年四月二十六日準備程序筆錄及六月十六日審判筆錄），惟
    除被告自白外，自訴人並未提出任何足以證明被告丙○○毀
    損引擎蓋之積極事證，究竟凹陷範圍多廣？深度為何？有無
    影響引擎蓋之效用？完全無客觀事證足以證明（自訴人曾於
    原審提出勘驗車輛調查證據之請求，但未見提供其小客車供
    勘驗；於本院則未再為請求勘驗車輛之聲請，併予敘明），
    參酌前開最高法院判決要旨，自不能單憑被告丙○○之自白
    即率為不利之認定。丙○○既不成立犯罪，自亦無從論究此
    部分乙○○亦應負共同正犯罪責。又被告乙○○固然以腳猛
    踹自訴人車門一下，致生損害於自訴人，已如前開事實欄所
    載，惟被告乙○○僅腳踢一下後，被告丙○○並無任何毀損
    自訴人車輛之犯行，且自訴人隨即下車與被告乙○○及丙○○互毆，足認被告乙○○之毀損犯行，客觀上並無任證據足
    以認定被告乙○○與丙○○有犯意聯絡，無從認定被告乙○○與丙○○有毀損之犯行。
五、綜上所述，自訴意旨所載被告甲○○、丁○○之行為既與刑
    法第三百零四條之構成要件不符，亦無法證明被告丙○○有
    毀損之犯行，復查無其他積極證據足證被告甲○○、丁○○
    及乙○○、丙○○之犯行，衡諸前揭說明，應認被告等犯罪
    不能證明，而自應為被告甲○○、丁○○妨害自由部分，暨
    丙○○毀損部分，均為無罪判決之諭知。另被告乙○○毀損
    部分，因公訴人認與上開毀損部分有實質上一罪關係，不另
    為無罪判決之諭知（原判決漏敘述被告乙○○毀損部分，不
    另為無罪判決諭知，因與判決結論即主文之敘述無影響，僅
    予糾正）。
、本院經核原判決認事用法，均無不合，量刑亦屬妥適。自訴
　　人上訴意旨，指摘原判決不當，為無理由，應予駁回。
四、據上論斷，應依刑事訴訟法第三百六十八條，判決如主文。
中　　華　　民　　國　　94　　年　　11    月　　23　　日
            刑事第一庭審判長法官　蔡　長　林
            　　　　　　　　法官　董　武　全
                            法官　田　平　安
以上正本證明與原本無異。
不得上訴。
　　　　　　　　　　　　　書記官　李　培　薇
中　　華　　民　　國　　94　　年　　11　　月　　24　　日
附錄本案論罪科刑法條全文：
刑法第二百七十七條第一項：
  傷害人之身體或健康者，處三年以下有期徒刑、拘役或一千元
以下罰金。
刑法第三百五十四條：
　毀棄、損壞前二條以外之他人之物或致令不堪用，足以生損害
於公眾或他人者，處二年以下有期徒刑、拘役或五百元以下罰金
。
